【裁判字號】    99,簡上,1203
【裁判日期】    991231
【裁判案由】    詐欺
【裁判全文】
臺灣板橋地方法院刑事判決            99年度簡上字第1203號
公  訴  人  臺灣板橋地方法院檢察署檢察官
上  訴  人
即  被  告  李進成
上列上訴人即被告因詐欺案件，不服本院99年度簡字第7077號中
華民國99年9 月10日第一審判決（聲請簡易判決處刑案號：99年
度偵字第12411 號），提起上訴，本院管轄之第二審合議庭判決
如下：
    主  文
上訴駁回。
    事實及理由
一、本案經本院審理結果，認原審以被告李進成係犯刑法第30條
    第1 項前段、第339 條第1 項之幫助詐欺取財罪，且被告係
    於受徒刑執行完畢後5 年內，故意再犯本件有期徒刑以上之
    罪，為累犯，遂引用刑事訴訟法第449 條第1 項前段、第3
    項、第454 條第2 項，刑法第30條、第339 條第1 項、第47
    條第1 項、第41條第1 項前段、刑法施行法第1 條之1 第1
    項、第2 項前段，逕以簡易判決處刑，量處被告拘役50日，
    並諭知如易科罰金，以新臺幣（下同）1,000 元折算1 日，
    認事用法及量刑均無不當，應予維持，並引用原審判決書及
    聲請簡易判決處刑書所記載之事實、證據及理由（詳如附件
    ）。
二、上訴人即被告李進成上訴意旨略以：伊於民國98年10月間曾
    前往郵局補發帳戶之存摺、提款卡及換發印鑑，並將提款卡
    密碼設定為伊之生日，將之書寫於存摺後方。伊國中同學陳
    憲治斯時寄住在伊住處，並陪同伊至郵局辦理上開補發手續
    ，然陳憲治於當日晚上突然不告而別，天亮時伊發現伊之皮
    夾內現金短少，但未注意帳戶之提款卡、存摺、印鑑等物是
    否有遺失，嗣伊入監執行後接到本案的聲請簡易判決處刑書
    始知帳戶資料不見，故未及掛失帳戶資料，伊懷疑係陳憲治
    偷走該帳戶資料云云。茲就被告前揭上訴理由補充論述如下
    :
(一)、證據能力部分：按刑事訴訟法第159 條第1 項雖規定，被告
    以外之人於審判外之言詞或書面陳述，除法律有規定外，不
    得作為證據。惟同法第159 條之5 第1 、2 項已規定，經當
    事人於審判程式同意作為證據，法院審酌該言詞陳述或書面
    陳述作成時之情況，認為適當者，亦得為證據。當事人、代
    理人或辯護人於法院調查證據時，知有第159 條第1 項不得
    為證據之情形，而未於言詞辯論終結前聲明異議者，視為有
    前項之同意（指同條第1 項之同意作為證據），此乃第159
    條第1 項所容許，得作為證據之例外規定之一；本案被告及
    檢察官於言詞辯論終結前，均未就本院所調查之證據主張有
    刑事訴訟法第159 條第1 項不得為證據之情形，本院覆審酌
    各該證據作成時並無違法及證明力明顯過低之瑕疵等情況，
    認為適當，是本案經調查之證據均有證據能力，合先敘明。
(二)、查金融帳戶之提款卡密碼乃係由帳戶所有人自行設定，他人
    無從知悉該密碼為何，苟單純遺失帳戶存摺及提款卡，他人
    應無輕易使用上開帳戶作為轉帳及匯提款工具之可能。稍有
    社會歷練、經驗之人，均知金融卡應與密碼分別保存，或將
    密碼牢記於心，而不任意在任何物體上標示或載明密碼，以
    免徒增款項遭人盜領、或帳戶遭詐騙集團利用之風險。被告
    係一智識正常之成年人，當無諉為不知之可能。而被告於偵
    查中及本院審理時既均供稱該帳戶之密碼係伊生日，其經本
    院訊問其年籍資料，對其生日仍可清楚記憶，則被告豈需甘
    冒帳戶遭人盜領或冒用之風險，特別於存摺後方標示帳戶密
    碼，並將之與提款卡同置一處，而徒增遭他人盜用風險之理
    ，被告上揭所辯，已難採信。
(三)、再者，依一般社會生活經驗，若金融帳戶之提款卡、密碼遭
    竊或遺失，衡情亦應會立即向銀行掛失且報警處理，被告於
    本院準備程序曾供承其於入監執行前( 即98年11月14日)即
    知悉本件帳戶資料遺失，僅託其父親代為報案，但未進行掛
    失等語( 見本院卷第44頁) ，縱其所辯曾託其父親代為報案
    乙節為真，惟被告事後並未主動確認其父親究竟有無完成其
    所託之事，亦未自行掛失該帳戶，其所為亦顯與一般遺失帳
    戶者之作為相悖。至其事後於審理時翻異前詞辯稱係入監後
    才得知帳戶資料遺失云云，顯係事後卸責之詞，自難採信。
(四)、況且，被告前於偵查中係辯稱：伊騎機車出去，把身分證、
    上開帳戶的存摺、提款卡放在褲子口袋，不知何時遺失帳戶
    資料，該帳戶密碼是伊生日，伊並未將密碼寫在存摺上，該
    帳戶應係於98年11月27日前即遺失，斯時帳戶中還有1,000
    多元的存款，但伊從未掛失該帳戶云云，然經檢察官於聲請
    簡易判決處刑書( 如附件) 中詳加論述被告所辯上情諸多與
    常情相悖之處，而認其所辯均不可採，並經原審據以判處被
    告有罪後，被告於本院審理中始改口辯稱：伊有將密碼寫在
    存摺上，該帳戶資料應係為伊同學陳憲治所竊云云，前後所
    述矛盾不一，已難遽信。且倘若真有「陳憲治」之人於寄住
    被告家中期間，曾竊取被告皮夾內金錢，被告於斯時為何未
    曾報警處理，並一併清查家中失竊財物？且被告迄至本院言
    詞辯論終結前，均未能提供其所稱「陳憲治」之人真實年籍
    資料供本院調查，足認其所稱之「陳憲治」之人不過係被告
    事後為圖卸責而捏造之人名，其所辯不足採信。綜上所述，
    本案事證明確，被告犯行洵堪認定，故被告聲請傳喚「陳憲
    治」及其父親，核均無調查之必要。
(五)、又被告另因於98年10月16日至27日間某日，將其所有之彰化
    商業銀行新莊分行帳號00000000000000號帳戶之提款卡、密
    碼，交付與某姓名年籍不詳之成年人，而任由該人及其所屬
    詐欺犯罪集團，詐騙不特定人匯款或轉帳至上開帳戶。嗣該
    詐欺集團成員意圖為自己不法之所有，於98年10月26日某時
    許，撥打林秀珊電話，佯以統一購物便公司人員，向之誆稱
    因公司內部作業疏失，客戶先前在購物台購物之付款方式設
    定為分期轉帳，須依指示操作自動提款機以解決問題云云，
    致林秀珊陷於錯誤，而分別於98年10月26日20時6 分54秒許
    、同日20時14分55秒許，各轉匯98,000元、2,000 元至被告
    上開帳戶，而經臺灣板橋地方法院檢察署檢察官以99年度偵
    字第20187 號向本院聲請簡易判決處刑，並經本院於99年10
    月18日判處拘役59日確定，有臺灣高等法院被告前案紀錄表
    附卷可憑，並經本院調取該案卷宗核閱無誤。而被告於本案
    準備程序及審理時均供承：並未將本件郵局的帳戶與上開彰
    化銀行的帳戶一併交給別人，該案遭判刑與本案的帳戶無關
    等語( 見本院卷第43頁、55頁) ，足認被告並非同時提供郵
    局及彰化銀行之帳戶予詐騙集團成員使用，故本案被告所犯
    之幫助詐欺罪與該案所犯幫助詐欺罪間，並無想像競合犯之
    裁判上一罪關係，自非該案確定判決效力所及，附此敘明。
三、綜上，本件被告幫助詐欺之犯行，事證明確，從而，原審援
    引上開法條予以論罪科刑，其認事用法並無違誤，量刑亦屬
    妥適，應予維持，被告猶執前詞否認犯行而提起上訴，為無
    理由，應予駁回。
據上論斷，應依刑事訴訟法第455 條之1 第1 項、第3 項、第36
8 條、第373 條，判決如主文。
本案經檢察官洪國朝到庭執行職務。
中    華    民    國    99    年    12    月    31    日
                  刑事第十三庭  審判長法  官  林淑婷
                                      法  官  饒金鳳
                                      法  官  陳昭筠
上列正本證明與原本無異。
本件不得上訴。
                                      書記官  黃文儀
中    華    民    國   100    年    1     月    3     日

司法院資訊處製作；財團法人民間司法改革基金會備份。
